【裁判字號】    99,台上,1863
【裁判日期】    990326
【裁判案由】    違反毒品危害防制條例
【裁判全文】
最高法院刑事判決            九十九年度台上字第一八六三號
上  訴  人  甲○○
上列上訴人因違反毒品危害防制條例案件，不服台灣高等法院台
中分院中華民國九十九年一月六日第二審更審判決（九十八年度
上更(一)字第二四四號，起訴案號：台灣台中地方法院檢察署九十
七年度偵字第一四六五九號），提起上訴，本院判決如下：
    主  文
上訴駁回。
    理  由
按刑事訴訟法第三百七十七條規定，上訴於第三審法院，非以判
決違背法令為理由，不得為之。是提起第三審上訴，應以原判決
違背法令為理由，係屬法定要件。如果上訴理由書狀並未依據卷
內訴訟資料，具體指摘原判決不適用何種法則或如何適用不當，
或所指摘原判決違法情事，顯與法律規定得為第三審上訴理由之
違法情形，不相適合時，均應認其上訴為違背法律上之程式，予
以駁回。本件原判決撤銷第一審關於論處上訴人甲○○販賣第一
級毒品罪刑，共十五罪（即有罪）部分之判決，改判仍論上訴人
以販賣第一級毒品，累犯罪，共十五罪，其中三罪各處有期徒刑
拾伍年貳月；其餘各罪各處有期徒刑拾伍年壹月。並均為相關從
刑之諭知，及就主刑部分定其應執行刑為有期徒刑拾捌年。係依
憑：上訴人在審理中坦承有於原判決附表編號(一)至(十五)所列之時、
地販賣第一級毒品海洛因予林嘉德、江永金、林德聰、廖建隆、
王俊明、陳亮欽（下稱林嘉德等六人）之事實不諱，核與證人林
嘉德等六人於偵查中及證人林嘉德、江永金、林德聰、陳亮欽於
審理時證述之情節相符，並參酌卷附0000000000號行
動電話與0000000000、0000000000、00
00000000、0000000000等門號行動電話及0
0000000000號市內電話間之通訊監察作業譯文摘要報
告書影本、0000000000、0000000000等門
號行動電話及00000000000號市內電話之用戶資料、
陳亮欽所使用其父陳桑志申辦之行動電話基本資料查詢單，及扣
案之TOSHIBA 廠牌序號為000000000000000號（
使用0000000000門號之SIM 卡）之行動電話一支等證
據資料，而為論斷，已敘述其所憑之證據及認定之理由。而以上
訴人另辯以：上訴人符合上開「供出毒品來源，因而破獲」、「
偵查及審判中均自白」之要件，應依毒品危害防制條例第十七條
規定予以減輕云云，認無足採取，在理由內依憑調查所得證據，
詳加指駁；並說明：(一)、本件上訴人於民國九十八年五月二十一
日在賢德醫院之停車場為警扣得海洛因二十九包後，雖主動供出
係透過案外人楊瑞林向陳文龍販入海洛因，檢察官遂認陳文龍有
犯罪嫌疑，以台灣台中地方法院檢察署九十七年度偵字第二三三
００、二七三六七號提起公訴，惟經台灣台中地方法院審理結果
判決無罪，現由原法院另案審理中，尚未確定，此有台灣高等法
院被告前案紀錄表及台灣台中地方法院檢察署九十八年三月十六
日中檢輝讓九七偵二三二００字第０二一八六四號函，及經原審
調取原法院九十八年度上訴字第二五九七號陳文龍違反毒品危害
防制條例案件核閱無誤。惟上訴人上開於九十八年五月二十一日
因持有海洛因，經台中市警察局第三分局移送台灣台中地方法院
檢察署偵查起訴後，由台灣台中地方法院判處施用第一級毒品罪
確定。另本件上訴人於原審供稱：伊僅於九十七年五月十六日、
同年月二十一日，二次透過楊瑞林向陳文龍販入毒品等語，且上
開扣案毒品二十九包均供自己施用與本案無關等語。而本件上訴
人販賣毒品之時間係自九十四年初起至同年五月七日止，則其所
販賣毒品海洛因之來源，應不可能係陳文龍、楊瑞林二人。上訴
人倘確有供出來源而破獲陳文龍、楊瑞林，亦與本案無關。(二)、
上訴人於偵查中固曾供承：伊與江永金一同前往向藥頭拿毒品，
江永金、林嘉德有打電話與伊聯絡，是幫證人調貨，有時無償轉
讓給證人施用，伊有拿毒品海洛因給廖建隆云云，惟其在警詢、
偵查中並未坦承有販賣毒品之犯行，且依其供述之前後觀之，上
訴人或稱：我沒有販賣；或謂：他每次都是打電話說要跟我拿毒
品，我跟他說我沒有；或以：我沒有賣給他們，我是因為他們沒
有買到海洛因的管道，我是幫他們調貨，有的是他們來，我就無
償轉讓給他們施用；又謂：我都是請他，……給他一點點海洛因
等語。是上訴人在偵查中曾供承有交付部分毒品予林嘉德等人
，但均未就其有意圖營利而販賣毒品犯行為自白，自與毒品危害
防制條例第十七條第二項（誤載為第一項）所規定關於「偵查及
審判中均自白」之減刑條件不符，無上開減刑規定之適用之理由
。從形式上觀察，原判決並無違背法令之情形存在。上訴意旨略
以：(一)、上訴人於警詢中即供稱：伊向綽號文龍之男子購買兩次
海洛因，第一次購買係在九十七年三月分，第一次（應為第二次
之誤）購買時間九十七年五月二十一日等語。則上訴人販賣予林
嘉德等六人之海洛因來源即可能係向陳文龍購買。原判決未依法
予以減輕，且對此有利上訴人之證據不予採取且未說明理由，有
採證違法、判決理由不備及適用法則不當之違法。(二)、上訴人於
偵查中供稱：我沒有賣給他們，因為他們沒有管道，係幫他們調
貨，有一起施用毒品，無償轉讓給他們施用，及有交付海洛因給
廖建隆等語，已承認有交付毒品之事實，上訴人未承認販賣海洛
因，係因不明白販賣之定義所致。原判決未依毒品危害防制條例
第十七條第二項規定，減輕其刑，有不適用法則之違法等語。惟
查：取捨證據及認定事實，乃事實審法院職權之行使，其對證據
證明力所為之判斷，苟不悖通常一般人日常生活之經驗，又未違
背客觀上應認為確實之定則，並已敘明其何以為此判斷之心證理
由者，即不能任意指為違法。原判決已就相關事證詳加調查論列
，復綜合上訴人之供述及林嘉德等六人之證言及卷內證據資料，
參互斟酌判斷，資為不利於上訴人之認定，併已說明其取捨判斷
及得心證之理由，所為論斷，俱與卷內證據資料相符，並無應於
審判期日調查之證據而未予調查及判決理由不備及適用法則不當
之違法情形。上訴意旨無非就原審採證認事之職權行使，專憑己
見，泛言指摘，並非依據卷內訴訟資料而為之具體指摘，自非適
法之第三審上訴理由。次按證據係由法院自由判斷，故證人之證
言縱令先後未盡相符或互有矛盾，但事實審法院本於審理所得之
心證，就其證言一部分認為確實可信予以採取，原非法所不許。
又同一證人前後供述彼此不能相容，則採信同一證人之部分證言
時，當然排除其他部分之證言，此為法院取捨證據法理上之當然
結果，縱未於判決內說明捨棄他部分證言之理由，於判決本旨亦
無影響，此與判決不備理由之違法情形尚有未合。稽之卷證資料
，上訴人於九十七年五月二十一日被查獲時雖供稱：伊向陳文龍
購買二次毒品，第一次在同年三月間；但嗣同年八月十二日在警
詢中，即改稱敘明：伊向陳文龍購買兩次海洛因，第一次係在是
年五月十六日晚上十一時，第二次係在同年五月二十一日；嗣在
偵查中檢察官訊問時，仍再度供明：跟陳文龍買過兩次（海洛因
），時間是五月十六、二十一日，兩次都買新台幣一萬一千元、
均半錢各等語（見偵字第一四六五九號卷(二)第十一至十二頁、第
三四頁），並在原審更審時，再為相同之供述。是原判決採取上
訴人在原審之供述，認上訴人係於九十七年五月十六日起始向前
手陳文龍購買海洛因，即有卷證足憑，當然係摒棄與之不符之供
詞，縱未說明理由，亦不能執以指摘資為適法之第三審上訴理由
。又原判決認上訴人之情形與毒品危害防制條例第十七條第二項
之減輕規定不符，已敘明其判斷之理由，如前所述。且依上訴意
旨所引上訴人警詢之陳述，上訴人在供述有為林嘉德等人「調取
毒品」之前言後語，仍一再否認有賣毒品海洛因情事。原判決認
上訴人並未就其所犯違反毒品危害防制條例第四條第一項之販賣
海洛因犯行為自白，核無不合。上訴意旨徒憑己意，妄指為違法
，自非依據卷內訴訟資料執為指摘之合法第三審上訴理由。其餘
上訴意旨，則置原判決之明白論斷於不顧，或仍持原判決已說明
理由而捨棄不採之陳詞辯解，再為事實上之爭執，或就屬於事實
審法院採證認事職權之行使，或就不影響於判決本旨之枝節事項
，全憑己見，任意指摘，難謂已符合首揭法定上訴第三審之要件
。其上訴違背法律上之程式，應予駁回。
據上論結，應依刑事訴訟法第三百九十五條前段，判決如主文。
中    華    民    國  九十九  年    三    月  二十六  日
                      最高法院刑事第三庭
                          審判長法官  林  增  福
                                法官  張  清  埤
                                法官  陳  世  雄
                                法官  何  菁  莪
                                法官  黃  梅  月
本件正本證明與原本無異
                                      書  記  官
中    華    民    國  九十九  年    四    月    一    日
                                                      Ｅ

司法院資訊處製作；財團法人民間司法改革基金會備份。
